臺北高等行政法院裁定
                                      100年度訴字第835號
原      告  唐博華
            送達代收人李安明
            黃慧娟
            陳錦珠
被      告  新北市政府工務局
代  表  人  高宗正（局長）住同上
訴訟代理人  李承志律師
被      告  新北市板橋地政事務所
代  表  人  王聖文（主任）住同上
上列當事人間有關建築事務事件，原告不服新北市政府中華民國
100年4月13日北府訴決字第1000165836號訴願決定暨100年4月13
日北府訴決字第1000110905號訴願決定，提起行政訴訟，本院裁
定如下：
    主  文
原告之訴駁回。
訴訟費用由原告負擔。
    理  由
一、按訴願之提起，應自行政處分達到或公告期滿之次日起30日
    內為之，訴願法第14條第1項定有明文。又訴願事件，提起
    訴願逾法定期間，應為不受理之決定，復為訴願法第77條第
    2款前段所規定。若逾越30日之不變期間而提起訴願，即為
    法所不許，行政法院（現改制為最高行政法院）亦著有62年
    度判字第583號判例可資參照。
二、本件原告3人因有關建築事務事件，不服改制前被告即臺北
    縣政府工務局（以下簡稱北縣工務局）98年3月5日98板戶更
    字第26號建築物分戶核備書（以下簡稱北縣工務局98年3月
    5日核備書）暨改制前被告即臺北縣板橋地政事務所（以下
    簡稱板橋地政所）98年4月20日收件板登字第99990號登記處
    分（以下簡稱板橋地政所98年4月20日登記處分），分別向
    新北市政府提起訴願，各遭決定不受理，原告3人不服，遂
    向本院提起行政訴訟。
三、惟查北縣工務局98年3月5日核備書之處分相對人為訴外人葉
    奇青，原告3人並非該處分之相對人，且原告唐博華係擔任
    訴外人大漢東宮公寓大廈管理委員會（以下簡稱大漢東宮管
    委會）之主任委員（亦為代表人），大漢東宮管委會前於99
    年8月19日就北縣工務局98年3月5日核備書向本院提起行政
    訴訟（案號：本院99年度訴字第1710號），於99年10月13日
    行準備程序庭時，經受命法官曉諭該案訴訟權利義務關係後
    ，詢以該會代表人（即本件原告唐博華）是否仍要進行行政
    訴訟，唐博華答以：「原告要撤回這整件訴訟。」，業經本
    院調取本院99年度訴字第1710號案件查明屬實，有99年10月
    13日準備程序筆錄在卷可稽。且自上開案件原告大漢東宮管
    委會所檢附之「大漢東宮公寓大廈萬板路476號分戶案區分
    所有權人授權社區管理委員會提行政訴訟連署書」影本，其
    上有原告黃慧娟、陳錦珠之簽名、連署等情以觀，原告3人
    在大漢東宮管委會於99年8 月19日（本院總收文日戳）起訴
    前，已然知悉北縣工務局98年3 月5 日核備書及板橋地政所
    98年4 月20日登記處分（以下簡稱為系爭2 處分）之內容，
    皆係就葉奇青申請分戶及建物分割獲准登記為之，因對該2
    處分不服，而以大漢東宮管委會名義起訴對之爭執甚明。
四、按「利害關係人提起訴願者，前項期間自知悉時起算。但自
    行政處分達到或公告期滿後，已逾3年者，不得提起。」，
    為訴願法第14條第2項所明定。經查原告3人並非系爭2處分
    之相對人，縱認係利害關係人，因渠等至遲於大漢東宮管委
    會於99年8 月19日（本院總收文日戳）起訴時，已然知悉系
    爭2 處分之存在，已如上述。第以原告3 人均設址於新北市
    ，訴願機關新北市政府亦設址於新北市，尚無扣除在途期間
    之問題，計渠等提起訴願之期間，自99年8 月20日（即大漢
    東宮管委會99年8 月19日起訴翌日）起算，至99年9 月18日
    （星期六）即已屆滿，因該期間末日適為星期六，故以次星
    期一即99年9 月20日代之。然原告3 人遲至100 年1 月28日
    始就系爭2 處分提起訴願，此觀訴願書上新北市政府總收文
    收件章日戳即知。是原告3 人縱以利害關係人之身分，對系
    爭2 處分提起訴願，自渠等知悉時起算，顯已逾上開法定不
    變期間，揆諸首開法條規定及判例，自為法所不許，原告復
    對之提起行政訴訟，顯非合法，應予駁回。另本件訴訟既不
    合法，其實體上之主張即無庸審酌，併予敘明。
五、退步言，即便認系爭2處分（即北縣工務局98年3月5日核備
    書、板橋地政所98年4月20日登記處分）未明白以書面教示
    救濟期間，而依行政程序法第98條第3項「處分機關未告知
    救濟期間或告知錯誤未為更正，致相對人或利害關係人遲誤
    者，如自處分書送達後1年內聲明不服時，視為於法定期間
    內所為。」規定，從寬認原告3人本件之法定救濟期間為1年
    。經查北縣工務局98年3月5日核備書之作成日期為98年3月5
    日，倘原告3人不服該處分，應於法定期間（即自98年3月6
    日起至99年3月6日止）內提起訴願；至板橋地政所完成登記
    處分則係98年4月20日，若原告3人不服該登記處分，亦應於
    法定期間（即自98年4月21日起至99年4月21日止）內提起訴
    願，至為灼然。惟原告3人遲至100年1月28日（新北市政府
    總收文收件章日戳），始就系爭2處分向新北市政府提起訴
    願，徵之首開法條規定，仍逾法定不變期間，依首揭法條規
    定及判例，於法不合，本應駁回其訴願，原告3人再行提起
    行政訴訟，自非合法，仍應予駁回。至本件訴願決定以原告
    3人當事人不適格，而不予受理渠等所提訴願，與本院所持
    上述理由雖有不同，然結論尚無二致，因本件訴訟既不合法
    ，爰不就該部分及本件訴訟實體上之主張予以斟酌、論究，
    附此述明。
據上論結，依行政訴訟法第107條第1項第10款、第104條、民事
訴訟法第95條、第78條、第85條第1項前段，裁定如主文。
中    華    民    國    100    年    7    月    28    日
                    臺北高等行政法院第六庭
                              審判長法  官  林  育  如
                                    法  官  許  麗  華
                                    法  官  張  國  勳
上為正本係照原本作成。
如不服本裁定，應於送達後10日內向本院提出抗告狀（須按他造
人數附繕本）。
中    華    民    國    100    年    7    月    28    日
                                    書記官  劉  育  伶